臺灣雲林地方法院交通事件裁定　　　　 96年度交聲字第151號
移送　機關　交通部公路總局嘉義區監理所雲林監理站
受處分人即
異　議　人　甲○○
上列異議人即受處分人因違反道路交通管理處罰條例案件，對於
交通部公路總局嘉義區監理所雲林監理站於民國96年8 月29日所
為之雲監裁字第裁72-KAE129330號裁決（原舉發違反道路交通管
理事件通知單：雲警交字第KAE129330 號）聲明異議，本院裁定
如下：
    主  文
原處分撤銷。
甲○○不罰。
    理  由
一、原處分意旨略以：異議人甲○○於96年1 月14日下午3 時1
    分許，駕駛車牌號碼HB-4170 號自小貨車，行經雲林縣臺西
    鄉○○路臺西往五港方向，至民權路45巷前之有燈光號誌管
    制之交岔路口闖紅燈違規直行，經雲林縣警察局員警攔停，
    卻拒絕停車接受稽查而逃逸，值勤員警遂製單舉發，則依道
    路交通管理處罰條例第53條第1 項、同條例第60條第1 項規
    定，於96年8 月29日，裁處異議人罰鍰新臺幣（下同）5,70
    0 元，並記違規點數4 點。
二、異議意旨略以：異議人近日因汽車駕照遺失至監理所換照時
    ，經服務人員告知有1 件違規案件，始知於96年1 月11日其
    因闖紅燈及拒受檢而逃逸，被裁罰5,700 元。復經詢問始得
    知原舉發通知單皆未送達其住、居所，致其不知被裁罰之事
    實。因此原舉發程序，已逾法定3 個月期限，不得舉發，則
    異議人受此裁罰，自有不當，爰依法請求撤銷原裁罰。
三、按違反道路交通管理處罰條例之行為，自行為成立之日起；
    行為有連續或繼續之狀態者，自行為終了之日起，逾3 個月
    不得舉發，道路交通管理處罰條例第90條前段定有明文。上
    開規定，旨在避免法律關係遲不確定致生法秩序不安定之結
    果，並同時保障人民權益。經查：
  (一)違反道路交通管理事件統一裁罰基準及處理細則第11條第1
    項第3 款規定：「行為人有本條例之情形者，應填製舉發違
    反道路交通管理事件通知單，並於被通知人欄予以勾記，其
    通知聯依下列規定辦理：……四逕行舉發者，應按已查明之
    資料填註車牌號碼、車輛種類、車主姓名或地址，並於通知
    單上方空白處加註逕行舉發之文字後，由舉發機關送達被通
    知人。」明文規定逕行舉發之舉發通知單應送達於被通知人
    ；且其送達程序應依行政程序法規定行之。
  (二)公法上有特定相對人之意思表示或意思通知，除法律有特別
    規定者外，在非對話為之者，應以達到相對人時生效，所謂
    達到，則使相對人居於可得瞭解之狀態為已足，最高行政法
    院68年度判字第838 號裁判意旨可資參照。又行政程序法就
    行政機關所為有特定相對人之書面行政處分或行政行為之送
    達，於第67條至第91條定有明文規定，同法第110 條第1 項
    復明定：「書面之行政處分自送達相對人及已知之利害關係
    人起；書面以外之行政處分自以其他適當方法通知或使其知
    悉時起，依送達、通知或使知悉之內容對其發生效力。」交
    通違規行為之舉發之性質，不論屬公法上有相對人之書面意
    思通知或行政處分，自應將書面（舉發通知單）送達於受通
    知人，或使其達於可得瞭解舉發通知單之內容之狀態，始完
    成舉發程序而發生效力。
  (三)異議人之HB-4170 號自小貨車於96年1 月11日下午3 時1 分
    許，行經雲林縣臺西鄉○○路45巷路口前，闖越紅燈，且未
    停車受檢，而經警逕行舉發等事實，固有雲林縣警察局96年
    1 月11日雲警交字第KAE129330 號舉發通知單（下稱本案舉
    發通知單）及雲林縣警察局臺西分局96年8 月2 日雲警西交
    字第0960008947號函在卷可稽。異議人違規之行為，縱可認
    定。惟本案舉發通知單，並未依法「送達」乙情，有雲林縣
    警察局臺西分局96年8 月2 日雲警西交字第0960009723號函
    文略以「經查本案通知單通知聯經本分局於96年1 月19日以
    郵政掛號郵寄送達當事人，惟經郵政單位以查無此地址無法
    送達為由退回本分局，當事人確實未收受通知。」等語足徵
    。則交通違規事件之處罰（裁決），必須該違規事件業經合
    法舉發為前提；於逕行舉發之案件，猶須將舉發通知單送達
    於違規人，始生舉發之效力（道路交通管理處罰條例第9 條
    、違反道路交通管理事件統一裁罰基準及處理細則第11條參
    照）。本件因舉發通知單未合法送達，原處分機關亦未提出
    證據證明異議人對舉發通知單之內容、權益於違規行為3 個
    月內已知悉，或收受送達，故原舉發單位不得再舉發，從而
    原處分機關之裁決，自失所據。
  (四)原處分機關雖引交通部86年5 月30日交路86第026083號、86
    年12月26日交路86第055202號函、987 年5 月7 日交路87字
    第005363號函示意旨，認員警已於受處分人違規行為成立之
    日起3 個月內填製舉發違反道路交通管理事件通知單，且未
    逾3 個月即交郵寄，應未逾道路交通管理處罰條例第90條所
    指3 個月之「舉發時效」云云。然而，法官依據法律獨立審
    判，憲法第80條定有明文，各機關依據其職掌就有關法規為
    釋示之行政命令，法官於審判案件時，固可予以引用，但仍
    得依據法律，表示適當之不同見解，並不受其拘束，司法院
    大法官會議釋字第216 號解釋文意旨足參。逕行舉發之程序
    ，須原舉發機關送達被通知人後，始發生合法舉發行為之效
    力；反之，該舉發之行為對於受處分人而言即不發生效力，
    如此始符合行政行為對外發生效力之正當法律程序，均詳如
    上述。況且，上開3 個月之舉發期限，除督促行政機關不得
    怠惰外，更重要的是，使人民可於案發不久之時間內，記憶
    新鮮，事證尚未滅失之時，得以保全對自己有利之證據資料
    ，進而於訴訟上進行攻防，此為憲法對於人民訴訟權利保障
    ，落實於道路交道管理處罰條例之具體明文規定。原處分機
    關所引交通部解釋令函關於員警付郵不論有無合法送達即為
    合法有效舉發之見解，違背上開法令之意旨，顯不足為本院
    所採。原處分機關徒憑前揭交通部所為之扭曲法令意旨解釋
    ，逕行裁罰異議人，非有理由。
  (五)從而，本件裁決有上開違誤，應依道路交通案件處理辦法第
    20條之規定，撤銷原處分，並諭知受處分人不罰。
中　　華　　民　　國　　96　　年　　9 　　月　　29　　日
                  交通法庭  法  官  藍家偉
以上正本證明與原本無異。
如不服本裁定，應於裁定送達後5 日內向本院提出抗告狀（須附
繕本）。
                            書記官  徐基典
中　　華　　民　　國　　96　　年　　9 　　月　　29　　日
